【裁判字號】    95,續,3
【裁判日期】    951218
【裁判案由】    繼續審判
【裁判全文】
臺灣新竹地方法院民事判決                 95年度續字第3號
請  求  人  兆豐產物保險股份有限公司
法定代理人  丁志平
代  理  人  丁○○
複代理人    辛○○
相  對  人  甲○○
            己○○
前列二人共同
代  理  人  陳鄭權律師
複代理  人  邱奕澄律師
右當事人間本院民國九十四年度訴字第七四一號給付保險金事件
，被告於九十五年五月二十五日在本院成立和解後，請求繼續審
判，本院判決如左：
    主    文
請求駁回。
訴訟費用由請求人負擔。
    事    實
甲、請求人方面：
一、聲明：求為判決：
（一）撤銷和解。
（二）駁回原告之訴。
二、陳述：
1、本件和解成立後，於請求人中國產物保險公司向相對人甲○
   ○女士聯絡洽談付款相關事宜時，始發覺相對人等雖於準備
   程序中以書狀及言辭主張其於94年3月16日於桃園縣八德市公
   所以九四民調字第○三七號調解書與訴外人戊○、丙○○所
   達成之和解新台幣（下同）600萬元，係屬通謀虛偽意思表示
   ；彼等亦未如94年11月8日之民事起訴狀所載，先行給付訴外
   人戊○等60萬元；而係經由乙○○安排，先行以30萬元達成
   和解；而另行至調解委員會通謀虛偽意思表示簽立另紙金額
   高達600萬元之調解筆錄，以利向請求人公司詐領保險金，且
   相對人古君指稱保險黃牛李君一再向相對人等保證，系爭調
   解書係用來向保險公司領保險金的，係屬虛偽，被害人家屬
   不會再向相對人等為請求，相對人等始同意簽立系爭調解書
   ；且雙方於以30萬元達成民事和解之際，即曾另行切結不得
   反悔，否則違約之一方違約金高達新台幣100萬元；而事成之
   後，訴外人戊○等須支付保險黃牛乙○○彼等所得款項之3成
   ；而相對人等則須支付委任律師2~3成之後酬；換言之，請求
   人中國產物保險公司所賠付之保險金，將有5~6成流向非事故
   當事人處。
2、本件請求人因相對人古君、路君等所製作之虛偽調解書，受
   詐欺而於本件訴訟程序中為和解之意思表示，自得依民法第
   92之規定，撤銷系爭因受相對人等詐欺所訂立和解契約。
3、又保險法第94條第1項規定：「保險人對於第三人由被保險人
   應負責任事故所致之損失，未受賠償以前，不得以賠償金額
   之全部或一部給付被保險人。」；而本件和解筆錄中之和解
   成立內容中第一項載明：「被告（即保險人）願給付原告（
   即被保險人）新台幣（下同）參佰玖拾萬元，上開金額應於
   95年6月30日給付。」惟於系爭案件中，相對人即被保險人古
   君、路君，自94.03.16簽立調解書迄今仍並未再給付任何賠
   償金額予訴外人即受害人之繼承人戊○等人，是上開和解筆
   錄顯然違反保險法之強行規定，自屬無效。
4、再本件實為死者陳震寰係先遭訴外人田志豪及許建成毆打受
   傷而倒在事發處快車道上，請求人亦認為將陳震寰毆打成傷
   之人應為肇事主因，且若無遭毆打成傷倒在快車道上之情事
   ，本案絕對不會發生，故請求人拒絕參與上開調解為有理由
   。
5、且依雙方之保險契約第6條約定損害賠償請求權人得依下列3
   款規定，直接向本公司請求支付賠償金額：「一、被保險人
   依法應付之損害賠償金額，經法院判決確定者；或二、肇事
   責任已確定，並經當事人雙方以書面達成和解，並經本公司
   同意者；或三、依法應負賠償責任之被保險人，有破產、清
   算、失卻清償能力或死亡、失蹤等情事者」。經查，本件並
   無前揭事由，是相對人原起訴之請求應給付戊○及丙○○400
   萬元部分為無理由。
乙、相對人方面：
一、聲明：求為判決駁回請求。
二、陳述：
1、而本件給付保險金事件已經兩造於95年5月25日於鈞院審理
   時成立訴訟上之和解，並有和解筆錄在卷可稽，故除請人證
   明和解本身有無效或得撤銷之原因，否則自應絕對受和解之
   拘束。查請求人一再主張本件死者陳震寰係先遭訴外人田志
   豪及許建成毆打受傷而倒在事發快車道上，故認陳震寰毆打
   成傷之人應為本件肇事主因；惟此一主張與本件和解成立本
   身有無效或得撤銷之原因無關，究不能以此主張繼續審判。
2、再於本件交通事故發生後相對人即一再告知請求人派人出面
   協助理賠和解之事宜，相對人己○○於其後於臺灣桃園地方
   法院檢察署以94年偵字第2613號偵查中時，深怕遭起訴，為
   求避免因保險公司拒絕理賠導致事件擴大及減免刑責，故乃
   積極地與死者陳震寰之家屬戊○及丙○○進行調解事宜，期
   間均有通知請求人到場，故依保險契約第5條但書之規定，請
   求人應受相對人與戊○、丙○○所成立之調解書拘束。
3、另相對人與戊○、丙○○所成立之調解，乃係依據鄉鎮市調
   解條例，經桃園縣八德市調解委員會所做成之調解書，並經
   臺灣桃園地方法院核定在案，且依鄉鎮市調解條例第27條第
   2項前段規定：「經法院核定之民事調解，與民事確定判決
   有同一之效力」，故該調解書既與民事確定判決有同一之效
   力，則其當符合系爭保險契約第6條第1項規定，而得向請求
   直接給付保險金與戊○等人。
    理    由
一、按當事人喪失訴訟能力或法定代理人死亡或其代理權消滅者
    ，訴訟程序在有法定代理人或取得訴訟能力之本人，承受其
    訴訟以前當然停止；又第168條至第172條及前條所定之承受
    訴訟人，於得為承受時，應即為承受之聲明。他造當事人亦
    得聲明承受訴訟；聲明承受訴訟，應提出書狀於受訴法院，
    由法院送達於他造，民事訴訟法第170條、第175條第1 項、
    第176條分別定有明文。查本件請求人原為中國產物保險股
    份有限公司，其業經經濟部於95年6月27日經授商字第09501
    121670號函核准自95年7月6日起，更名為兆豐產物保險股份
    有限公司，法定代理人亦從庚○○變更為丁志平，是其具狀
    聲明承受訴訟，揆諸前開說明，尚無不合，應予准許。
二、按和解有無效或得撤銷之原因者，當事人得請求繼續審判，
    民事訴訟法第380條第2項定有明文。而所謂和解有得撤銷之
    原因者，係指該訴訟上之和解有民法上得撤銷之原因而言，
    例如：（一）因被詐欺或被脅迫而為意思表示，成立和解者
    ；（二）有民法第738條規定之撤銷事由，即１、和解所依
    據之文件，事後發見為偽造或變造，而和解當事人若知其為
    偽造或變造，即不為和解者；２、和解事件，經法院確定判
    決，而為當事人雙方或一方於和解當時所不知者；３、當事
    人之一方，對於他方當事人之資格或對於重要之爭點有錯誤
    ，而為和解者。又按法院就和解之繼續審判，應先就和解有
    無無效或得撤銷之原因為辯論，若認為無無效或得撤銷之原
    因者，則毋庸再就原訴訟為辯論，即以判決駁回其請求（院
    解字第3264號參照）。是本件首應審究者乃和解有無無效或
    得撤銷之原因，查本件請求人主張兩造業於95年5月25日就
    本院94年度訴字第741號給付保險金事件成立訴訟上和解乙
    情，為相對人所不爭執，並有卷附之和解筆錄足稽，是請求
    人此部分之主張為實在。又請求人主張兩造依據相對人所提
    出之94年3月16日於桃園縣八德市公所為之94民調字第037號
    調解書中所達成之600萬元和解內容，係屬通謀虛偽意思表
    示，故本件和解有得撤銷之原因云云，為相對人所否認。查
    ：相對人與訴外人戊○與丙○○就戊○及丙○○之子陳震寰
    ，於93年12月12日凌晨1時20分許，在桃園縣中豐路山頂段
    156號前，遭相對人己○○駕駛號2P-8125號自小客車輾碾，
    經送醫不治死亡之事，業於94年3月16日在桃園縣八德市公
    所，達成600萬元調解之事，有該調解書在卷可參，雖請求
    人認該雙方之調解係屬通謀云云，並舉請求人與訴外人戊○
    與丙○○之會議紀錄及光碟為證，惟為證人戊○與丙○○到
    庭否認，且細究上開會議紀錄，並未言及前開調解有何通謀
    虛偽意思表示，以利向請求人詐領保險金之說明，且訴外人
    戊○與丙○○於該調解後，因未取得相對人之付款，故以此
    為據逕向本院聲請強制執行，並取得債權憑證之情，有本院
    之債權憑證可參，並為雙方所不否認，是相對人與訴外人戊
    ○與丙○○間，果若上開調解存有通謀之事，本應就不須付
    款之點達成共識，焉有於未付款之際，再向本院聲請強制執
    行之理，是請求人上開所述顯與常情不符。
二、至請求人另主張依據保險法第94條第1項規定，本件調解筆
    錄存有無效事由，及系爭車禍係死者陳震寰係先遭訴外人田
    志豪及許建成毆打受傷，倒在事發處之快車道，故而拒絕參
    與上開調解云云，均係兩造於本院和解前所發生且為請求人
    所知悉，然請求人捨一般訴訟程序而不由，反與相對人達成
    訴訟上之和解，即不得再於和解後另主張此實體事由為本件
    之抗辯，故本件和解並無得撤銷原因；而請求人復未能另舉
    證證明本件和解有何無效或得撤銷之原因，則綜上所述，本
    件即與請求繼續審判之要件不相符，所請不能准許，應予駁
    回。又請求人請求繼續審判既經駁回，即無就原訴訟為審酌
    之餘地，是請求人聲明駁回相對人請求給付保險金之訴部分
    ，亦不應准許，附此敘明。
據上論結，本件請求為無理由，依民事訴訟法第78條，判決如主
文。
中     華      民      國     95  年    12   月  18   日
                       民事第二庭    法  官  彭淑苑
右為正本係照原本作成。
如對本判決上訴，須於判決送達後廿日內向本院提出上訴狀。
                                     書記官  張永榮
中     華      民      國     95  年    12   月  18   日


司法院資訊處製作；財團法人民間司法改革基金會備份。
